臺灣士林地方法院民事判決
                                    109年度重訴字第405號
原      告  陳文福  
訴訟代理人  陳鼎正律師
複代理人    侯建銘  
被      告  陳文德  
法定代理人  黃湄涵  
被      告  陳泰良    
            陳怡伶
            陳俊宏  
            陳俊銘  
            陳玫君  
上列6人共同
訴訟代理人  陳志雄律師 
被      告  陳文龍  
            陳美月  
            陳美鳳  
上列3人共同
訴訟代理人  廖德澆律師
複 代理 人  曾淑菁

上列當事人間請求分割共有物等事件，本院於民國111年9月26日
言詞辯論終結，並判決如下：
    主  文
一、兩造共有之如附表一所示土地及如附表二所示建物，分割方
    法為：㈠附表一編號1、2所示土地及如附表二所示建物，均
    分歸由被告陳文德、被告陳泰良、被告陳怡伶、被告陳俊宏
    、被告陳俊銘、被告陳玫君取得，且依附表四所示應有部分
    之比例維持分別共有；並由被告陳文德、被告陳泰良、被告
    陳怡伶、被告陳俊宏、被告陳俊銘、被告陳玫君分別給付如
    附表五所示補償金額予原告、被告陳文龍、被告陳美月、被
    告陳美鳳。㈡如附表一編號3所示土地應予變賣，所得價金按
    附表三所示各共有人之應有部分比例分配。
二、原告其餘之訴及假執行之聲請，均駁回。
三、訴訟費用由兩造各依附表三所示應有部分之比例負擔。
    事  實  及  理  由
壹、程序事項
一、按分割共有物之訴，法院定分割方法，本有自由裁量之權，
    不受當事人聲明或主張之拘束，當事人嗣後主張或提出不同
    之分割方法，亦非訴之變更或追加。且按不變更訴訟標的，
    而補充或更正事實上或法律上之陳述者，非為訴之變更或追
    加，民事訴訟法第256條定有明文。嗣原告於起訴時所主張
    分割方法，雖與最終言詞辯論時所主張之分割方法不同 (見
    士調卷第4至5頁、本院卷二第321頁、第385頁)，乃屬變更
    事實或法律上陳述，並非訴之變更或追加，先予敘明。
二、又原告訴請被告陳文德給付相當於租金之不當得利部分，其
    中原起訴聲明：被告陳文德應自民國108年11月25日起至其
    返還如附表一及附表二所示不動產予全體共有人時止，按月
    給付原告新臺幣(下同)21萬3,868元部分，嗣於本件訴訟進
    行中，變更為：被告陳文德應自108年11月25日起至本件判
    決確定之日止，按月給付原告21萬3,868元，核屬基於同一
    基礎事實(即原告主張陳文德無權占有共有物)，為訴之聲明
    擴張或減縮，依民事訴訟法第255條第1項第2款、第3款規定
    ，應予准許。　　
貳、實體事項
一、原告主張：如附表一所示土地及附表二所示建物(下附表一
    所示土地及附表二所示建物，合稱系爭不動產)均為兩造所
    共有，且各共有人之應有部分之比例均如附表三所示。系爭
    不動產並無因物之使用目的不能分割或契約訂有不分割之期
    限之情形，而兩造未能達成協議分割方法，爰依民法第823
    條第1項、第824條第2項、第5項規定，請求將附表一所示土
    地合併分割，並為原物分配，即將如複丈成果圖(下稱附圖)
    標示B部分配由原告取得；附圖所示丙、丁、戊部分由被告
    陳文龍、陳美月、陳美鳳(下合稱陳文龍等3人；如單獨稱之
    ，逕稱姓名)分別取得，或由陳文龍等3人依應有部分比例各
    3分之1之比例維持分別共有；附圖所示甲部分，分配由被告
    陳文德、陳泰良、陳怡伶、陳俊宏、陳俊銘、陳玫君(下合
    稱陳文德等6人；如單獨稱之，各逕稱姓名)依應有部分比例
    維持分別共有；將附表二編號1所示建物分配由陳文德等6人
    取得，依應有部分比例維持共有，並由陳文德等6人按分割
    後之比例補償原告、被告陳文龍、陳美月、陳美鳳各8萬4,3
    84元；附表二編號2建物則分配由陳文龍等3人及陳文德等6
    人依應有部分比例維持共有。又陳文德無權占有系爭不動產
    ，而受有利益，致原告所有損害，原告依民法第179條規定
    請求陳文德給付自103年11月24日起至108年11月25日止相當
    於租金之不當得利合計229萬8511元，並自108年11月25日起
    至返還系爭不動產之日止，按月給付原告21萬3,868元。為
    此，爰依民法第823條第1項、第824條第2項、第5項、第179
    條規定，提起本件訴訟等語。並聲明：㈠兩造共有如附表一
    所示土地應合併分割，分割方法：⒈如附圖標示B部分土地，
    分配由原告取得。⒉如附圖所示丙、丁、戊部分土地，分配
    由陳文龍等3人取得，依應有部分比例各3分之1維持分別共
    有。⒊如附圖所示甲部分土地，分配由陳文德等6人取得，並
    按應有部分比例維持分別共有。㈡兩造共有如附表二編號1所
    示建物，分配由陳文德等6人按應有部分比例維持分別共有
    ，並由陳文德等6人按分割後比例補償原告及陳文龍等3人各
    8萬4,384元；附表編號2所示建物分配予全部被告(即陳文龍
    等3人及陳文德等6人)依應有部分比例維持分別共有。㈢陳文
    德應給付原告229萬8,511元，及自起訴狀繕本送達翌日起至
    清償日止，按週年利率百分之5計算之利息。㈣陳文德應自10
    8年11月25日起至本件判決確定之日止，按月給付原告21萬3
    ,868元。㈤就上開訴之聲明第三、四項，願供擔保 ，請准宣
    告假執行。　
二、被告則以：
　㈠陳文龍等3人：就系爭不動產，其中如附表一所示土地合併分
    割，並以原物分配，由原告取得如附圖標示B部分土地，陳
    文龍取得附圖標示A部分土地、陳美月取得附圖標示C、C1部
    分土地、陳美鳳取得附圖標示D、D1部分土地，陳文德等6人
    取得附圖標示E、F部分土地；又如附表二所示建物，分配由
    陳文德等6人依應有部分比例維持共有等語。並聲明：原告
    之訴駁回。
  ㈡陳文德等6人：因如附表二所示建物由陳文德居住使用，陳文
    德等6人希望於分割後能取得116地號、117地號土地全部(即
    附表一編號1、2所示土地)，及其上如附表二所示建物全部
    ，由陳文德等6人依如附表四所示應有部分之比例維持共有
    ；至於118地號土地(即附表一編號3所示土地)則分配由陳文
    龍等3人，依其應有部分各3分之1比例維持共有；而原告因
    未受原物分配，由陳文德等6人連帶及被告陳文龍等3人各依
    其原有應有部分比例各3分之1，分別補償原告未能因原物分
    配而取得應有部分之建物及土地價值合計4,943萬5,513元。
    又陳文德並未占用116地號、118地號土地及附表二編號1所
    示建物，雖有占用117地號土地及附表二編號2所示建物，然
    並非無權占有。因系爭不動產原為兩造之被繼承人陳城所有
    ，且如附表二所示建物亦為陳城所興建，嗣陳城於98年11月
    9日死亡後，由兩造繼承，陳文德之家屬僅有僱工修剪118地
    號土地上由陳城生前所種植樹木之枯枝，並未獲有任何利益
    ，且陳城於86年間即已同意由陳文德及陳泰良分別使用附表
    二編號2所示之建物即門牌號碼為臺北市○○區○○路000巷0弄0
    號房屋(下稱6號房屋)及附表二編號1所示建物即門牌號碼為
    臺北市○○區○○路000巷0弄0號房屋(下稱8號房屋)並為設籍，
    故陳文德基於使用借貸關係而合法占有使用，嗣於陳城死亡
    後，由兩造繼承系爭不動產，兩造亦應受該消費借貸關係之
    拘束，故陳文德非無權占有。復陳文德於86年間即占用6號
    房屋暨坐落土地即000地號土地、於兩造於99年12月22日辦
    理繼承分割登記迄今，陳文德已占用逾20年，其餘共有人明
    知而容忍，亦未為干涉，顯已成立默示分管契約，於分管契
    約消滅前，自非無權占有等語。並答辯聲明：原告之訴駁回
    。陳文德並就原告訴之聲明第三、四項部分，陳明願供擔保
    ，請准宣告免為假執行。
三、按各共有人，除法令另有規定外，得隨時請求分割共有物。
    但因物之使用目的不能分割或契約訂有不分割之期限者，不
    在此限，民法第823條第1項規定有明文。又共有人相同之數
    不動產，除法令另有規定外，共有人得請求合併分割，同法
    第824條第5項亦定有明文。原告主張系爭不動產均為兩造共
    有，各共有人之應有部分比例如附表三所示，系爭不動產無
    因物之使用目的不能分割或以契約約定不分割之期限之情事
    ，兩造未達成協議分割方法，有系爭不動產查詢資料可稽(
    見本院卷一第18至33頁)，且為被告所不爭執，堪信為真實
    。則原告請求分割系爭不動產，於法相符，應予准許；至原
    告請求將附表一所示土地合併分割，雖於法有據，惟本院所
    採分割方法並未將附表一編號3之土地與附表一編號1、2所
    示土地合併分割，詳如後述四、系爭土地分割方法所載。
四、系爭土地分割方法：　　
　㈠按共有物之分割，依共有人協議之方法行之。又分割之方法
    不能協議決定，或於協議決定後因消滅時效完成經共有人拒
    絕履行者，法院得因任何共有人之請求，命為下列之分配：
    一、以原物分配於各共有人。但各共有人均受原物之分配顯
    有困難者，得將原物分配於部分共有人。二、原物分配顯有
    困難時，得變賣共有物，以價金分配於各共有人；或以原物
    之一部分分配於各共有人，他部分變賣，以價金分配於各共
    有人。以原物為分配時，如共有人中有未受分配，或不能按
    其應有部分受分配者，得以金錢補償之。以原物為分配時，
    因共有人之利益或其他必要情形，得就共有物之一部分仍維
    持共有。又共有人相同之數不動產，除法令另有規定外，共
    有人得請求合併分割，民法第824條第2、3、4、5項亦定有
    明文。所謂原物分配有困難，係指共有物性質上不能以原物
    分配或以原物分配有事實上或法律上困難之情形，例如原物
    性質上無法分割或分割將減損其價值之情形，始得依變賣之
    方法分配價金，以維護共有物之經濟效益，及兼顧共有人之
    利益與實質公平。次按分割共有物以消滅共有關係為目的，
    其分割方法，除部分共有人曾明示就其分得部分，仍願維持
    共有關係，或有民法第824條第4項規定情形外，不得將共有
    物之一部分歸部分共有人共有，使創設另一新共有關係。又
    裁判上定共有物分割之方法，法院本有自由裁量權，不受任
    何人主張之拘束，須斟酌各共有人之利害關係、使用情形、
    共有物之性質及價值、經濟效用，並符合公平經濟原則，其
    分割方法始得謂為適當。
　㈡查，如附表一所示土地地目均為建地、使用分區為第三住宅
    區，其中000地號土地面積272平方公尺、000地號土地面積2
    89平方公尺、000地號土地面積426平方公尺。000、000地號
    土地上各有一棟已於61年10月16日辦理保存登記之建物，即
    000地號土地上之建物為同小段00000號建號建物即門牌號碼
    臺北市○○區○○路000巷0弄0號房屋(即附表二編號1所示建物)
    ，為一層加強磚造房屋；000地號土地上之建物為同小段102
    73建號建物即門牌號碼臺北市○○區○○路000巷0弄0號房屋(即
    附表二編號2所示建物)，亦為一層樓加強磚造房屋。有臺北
    市建築管理工程處110年9月10日北市都建照字第1106182866
    號函暨所附資料、系爭不動產查詢資料、勘驗筆錄可佐(見
    本院卷一第18至33頁、第455至457頁、本院卷二第98至110
    頁)。兩造就系爭不動產之應有部分比例如附表三所示，被
    告陳文德除因於98年11月間因繼承取得應有部分7分之1外，
    又於107年另因拍賣取得應有部分21分之1，其餘共有人則係
    因繼承、繼承分割而取得；至如附表二所示建物原為陳城所
    興建，且原告、陳文德、陳文龍等3人，及訴外人陳文壽、
    陳文清之被繼承人為陳城(於98年11月9日死亡)，而陳泰良
    、陳怡伶為陳文壽之繼承人，陳俊宏、陳俊銘、陳玫君為陳
    文清之繼承人，亦為陳城之再轉繼承人，有原告於另案即本
    院108年士調字第997號事件所提之共有人名冊、陳文德等6
    人所提出之陳城除戶戶籍謄本、個人戶籍資料查詢結果、土
    地建物查詢資料可佐(見本院108年度士調字第997號卷第7頁
    、本院卷一第18至33頁、第309頁、本院限閱卷之兩造個人
    戶籍資料)，堪認陳城確為兩造之被繼承人。
　㈢按房屋及房屋之基地，二者雖為各別獨立之不動產，但房屋
    性質上不能與土地使用權分離而存在，亦即使用房屋必須使
    用該房屋之基地，故二者宜採相同分割方式，使所有權之歸
    屬同一，避免房屋遭拆除，或避免將來影響土地及房屋之利
    用及經濟價值功效之完整性，進而維護房屋使用人之居住權
    及社會經濟。000地號土地上有8號房屋，000地號土地有6號
    房屋，各自有獨立出入口，且其中6號房屋自86年起即由陳
    文德占有使用並設籍，8號房屋則由陳泰良居住使用，有陳
    文德及陳泰良個人戶籍資料查詢結果、本院勘驗筆錄可稽(
    見本院卷一第36頁、第52頁、第455至456頁)。故基於共有
    物之分割，房屋及其坐落土地宜分割由相同之共有人取得，
    減少將來因屬不同人所有，而產生有無權占用之爭執，並維
    護土地完整性及經濟效用與價值及共有人意願之考量，而陳
    文德等6人已明確表示渠等願意分割後取得000地號、000地
    號土地全部，及如附表二所示建物全部，而依附表四所示應
    有部分比例維持分別共有；且參以000地號、000地號土地面
    積合計為561平方公尺(272+289)，未再予細分而變動原有狀
    態，縱將來若附表二所示建物因老舊而需拆除重建或改建時
    ，考量住宅區有關建築法規所定之容積率、建蔽率及通行道
    路寬度等因素，亦可改建為具有相當之規模而不致於面積太
    小之建物，足認000地號、000地號土地(即附表一編號1、2
    所示土地)及附表二所示建物均以原物分配，並無事實上或
    法律上之困難；且為維護共有物之經濟效益，兼顧共有人之
    利益與實質公平，應以原物分割且分配由願意同時取得房地
    者即陳文德等6人依如附表四所示應有部分之比例維持分別
    共有；且陳文龍等3人所提之分割方法亦擬將如附表二所示
    建物即6號房屋、8號房屋均分配由陳文德等6人取得共有；
    原告亦表示擬將8號房屋分配由陳文德等6人取得共有，而原
    告之分割方法亦未表示其有意願取得6號房屋或8號房屋等情
    。是本院綜合審酌上開情形，認宜將附表一所示土地其中11
    6地號土地、117地號土地、及如附表二所示建物，同時分歸
    由陳文德等6人取得，依附表四所示之應有部分比例維持分
    別共有，較為適宜。至原告雖主張8號房屋分歸由陳文德等6
    人共有，而6號房屋較無價值，甚至應拆除，分配由陳文德
    等6人及陳文龍等3人維持共有等語，陳文龍等3人雖同意原
    告所主張將6號房屋分配由陳文龍等3人及陳文德等6人共有
    ，惟陳文德等6人已明確表示不同意與陳文龍等3人共有6號
    房屋(見本院卷二第334頁)，依前揭說明，本院當不能創設
    新的共有關係，故原告主張將6號房屋分由陳文龍等3人及陳
    文德等6人共有，乃不可採。另6號房屋為一層樓加強磚造房
    屋僅有一出入口，業經兩造陳明在卷(見本院卷二第392頁)
    ，自不宜將6號房屋強行分割成二部分，由部分共有人分得
    一部分、部分共有人分得另一部分，則原告聲請本院函詢是
    否可將6號房屋分成二部分乙情，本院認無函詢之必要，併
    予敘明。
　㈣原告雖主張將如附表一所示土地合併分割，且依各共有人應
    有部分為分割，即將附圖標示B部分由原告取得；附圖所示
    丙、丁、戊(即附圖標示A、C、C1、D、D1)部分，分由陳文
    龍等3人依應有部分各3分之1之比例維持共有；附圖所示甲(
    即附圖標示E、F)部分，由陳文德等6人依應有部分比例維持
    共有，因陳文德、陳泰良尚有其他房屋可供居住，故不用考
    量居住之情形等語。且陳文龍等3人亦主張將如附表一所示
    土地為合併分割，分割方法同原告上揭主張。然查，倘依原
    告及陳文龍等3人所提之分割方法，兩造共有之8號房屋、6
    號房屋已為建物保存登記部分占用000地號、000地號土地面
    積各達140.89平方公尺，有士林地政事務所土地複丈成果圖
    (下稱建物坐落圖)可佐(見本院卷二第12頁)，且6號房屋、8
    號房屋各有一車庫與各該建物有共同壁，而陳文德等6人已
    明白表示不願意與被告陳文龍等3人共有6號房屋，且依上開
    原告及陳文龍等3人所提之分割方法，經比對建物坐落圖及
    附圖可知，6號房屋坐落在附圖所示甲、丁、戊部分(見本院
    卷第281至283頁之臺北市士林地政事務所111年5月23日北市
    士地測字第1117008295函)，且辦理保存登記部分，係坐落
    在117地號土地上如附圖標示E部分全部及附圖標示C、D部分
    土地上，而依原告及陳文龍等3人主張分割方法，如附圖標
    示C、D部分土地係分配由陳文龍等3人共有或各分得一部分
    ，如此分配結果，將導致分得117地號土地之所有權人與其
    上6號房屋之所有權人顯非相同，因陳文德等6人已明確表示
    於分割後不願意再與陳文龍等3人共有6號房屋，本院不得創
    設新共有關係，已如前述；又6號房屋、8號房屋均為加強磚
    造一層樓建物，均於61年間即已辦理建物第一次建物保存登
    記(見本院卷一第30至33頁)，為合法之建物，現仍可供居住
    使用，具有一定經濟價值，業經估價鑑定結果6號房屋與8號
    房屋價值相當(見本院卷一第76至118頁之宇豐不動產估價師
    聯合事務所不動產估價報告書暨所附照片)，故如前述，認
    不宜將土地及建物之所有權人分歸不同人，而複雜化相互間
    之法律關係，恐增加土地及建物各自所有權人間之紛爭，並
    影響土地整體利用及效能。雖原告及陳文龍等3人主張6號房
    屋價值明顯比土地價值低，且陳文德、陳泰良另有房屋可供
    居住，故分割共有物時不須審酌房屋與土地須分給相同之共
    有人或居住情形云云，然如前述，6號房屋、8號房屋均為加
    強磚造一層樓房屋，並已辦理保存登記之建物，而非未辦理
    登記之違建，雖興建迄今已逾50年，惟仍可供居住使用，亦
    具有相當之經濟價值，至於6號房屋現在共有人無法達成共
    識是否拆除，而將來是否拆除，理應由分得該房屋及坐落土
    地之共有人決定之，則原告及陳文龍等3人就此部分之主張
    ，難謂足採。
　㈤因本院基於上開考量，已將000地號土地、000地號土地分歸
    由陳文德等6人取得，依如附表四所示應有部分之比例分別
    共有。而000地號土地面積為426平方公尺，位於第三住宅區
    之建地，其上雖有種植樹木，並增建之違建占用000地號土
    地面積僅7.57平方公尺(6.09+1.48,見本院卷二第12頁)，惟
    該部分增建之違建，縱經拆除亦不影響000地號土地上之6號
    房屋結構及安全性；又本件兩造並無共有人表示願意單獨分
    配取得000地號土地，原告雖表示其願意取得如附圖標示B部
    分土地，惟如前所述，既已將000地號土地全部分配由陳文
    德等6人共有，而陳文龍等3人已無法分配取得000地號土地
    如附圖標示C、D部分，而陳文龍等3人亦未明示願意僅就000
    地號土地分配取得附圖標示A、C1、D1部分(即不含000地號
    土地之C、D部分)維持共有，並以金錢補償不足應有部分面
    積部分等情(見本院卷二第390頁)，故依前揭規定及說明，
    本院自不得將附圖標示B部分土地(面積141平方公尺)分配予
    原告，000地號土地其餘部分即附圖標示A、C1、D1部分配給
    陳文龍等3人維持分別共有；況若依陳文龍等3人、原告各自
    就118地號土地原應有部分比例7分之1計算，每人可分得118
    地號土地面積60.8571平方公尺(約18.4093坪)；倘若因陳文
    德等6人已因分割而分配獲取得000、000地號土地全部，而
    不再分配000地號土地，將000地號土地分由原告及陳文龍等
    3人分配取得，原告及陳文龍等3人於分割後每人應有部分比
    例變更為4分之1而為計算，原告及陳文龍等3人每人各可分
    得面積106.5平方公尺(約32.2163坪)，如此恐將000地號土
    地為細分，將嚴重減損該筆土地之價值及經濟效用，又若陳
    文龍等3人及原告就各自取得之土地未能合併利用，恐將無
    法發揮000地號土地之經濟價值及效能，故本院認不宜再細
    分000地號土地。另陳文德等6人雖主張將000地號土地分配
    由陳文龍等3人依應有部分比例各3分之1維持共有，由陳文
    龍等3人以金錢補償未受分配之共有人，及補償陳文德等6人
    價差等語，惟參以000地號土地經鑑價結果，其市場交易價
    格約為1億6,302萬550元(見本院卷一第92頁)，而陳文龍等3
    人已明確表示其3人無資力且無意願以金錢補償其他共有人
    ，故本院認不宜將000地號土地分由陳文龍等3人取得後維持
    共有或各取得一部分，以避免將來陳文龍等3人因無資力補
    償其他共有人，該000地號土地最終仍須經法院拍賣，就賣
    得價金分配補償其餘共有人，徒增困擾。復依前揭說明，本
    院亦不能將000地號土地之一部分分割予部分之共有人即將
    如附圖標示B部分分配予原告，另一部分(即A、C1、D1部分)
    為變價分割將價金分配予其他共有人或陳文龍等3人。綜上
    ，足認000地號土地無法以原物公平合理且適法之分配，故
    採變價分配，將賣得價金由兩造各依應有部分之比例分配取
    得，如此，若共有人有意願取得該筆土地，亦得經由優先承
    買權而取得，且將整筆土地變價出售，可維持土地經濟價值
    及效益，而為整體利用開發，不致因將土地細分而減損其經
    濟價值，影響共有人權益。
　㈥按以原物為分配時，如共有人中有未受分配，或不能按其應
    有部分受分配者，得以金錢補償之，民法第824條第3項亦有
    明定。又如前述，因本院所採之分割方法，係將000地號、0
    00地號土地及附表二所示建物，全部分配由陳文德等6人取
    得，依附表四所示應有部分之比例維持共有；並將000地號
    土地為變價分配，賣得價金由兩造依附表三所示應有部分比
    例分配。則陳文德等6人分配取得000地號、000地號土地及
    附表二所示建物之面積顯已超過渠等就000地號、000地號土
    地及附表二所示建物之原應有部分所可分配取得之面積，而
    原告及陳文龍等3人並未分得任何000地號土地、000地號土
    地及附表二所示建物，故應由陳文德等6人以金錢分別補償
    原告及陳文龍等3人。參以000地號土地、000地號土地於本
    件訴訟進行中經送鑑價結果，每平方公尺單價均為34萬7,87
    5元；又附表二所示建物每平方公尺單價均為4,235元，有系
    爭鑑定報告所附土地鑑定表、建物鑑定表可稽(見本院卷一
    第92至94頁)，故以此為基準計算金額為找補，陳文德等6人
    各應分別給付原告、陳文龍等3人之補償金額如附表五所示
    。
五、另原告主張陳文德無權占有系爭不動產，其得依民法第179
    條不當得利之規定，請求陳文德給付自103年11月24日起至1
    08年11月25日止，相當於租金之不當得利計229萬8,511元，
    並自108年11月25日起至本件判決確定之日止，按月給付原
    告21萬3,868元云云，為陳文德否認，並以前揭情詞抗辯。
    而查：
  ㈠原告主張陳文德無權占有000地號土地及8號房屋，為陳文德
    否認，並辯稱：000地號土地及8號房屋係由陳泰良占有使用
    等語。本院於110年4月28日至系爭不動產所在地現場履勘，
    勘驗結果：000地號土地上有8號房屋，建物左側與車庫相連
    ，外圍有磚造之圍牆，現供陳泰良使用，且當場詢問兩造就
    勘驗結果有無意見，兩造均稱沒有意見等情，有本院110年4
    月28日勘驗筆錄可稽(見本院卷一第455至456頁)。堪認陳文
    德抗辯其未占用000地號土地及8號房屋乙節，應為可取。此
    外，原告復未提出其他證據足以證明陳文德確占有000地號
    土地及8號房屋，則原告此部分之主張，難認可採。
  ㈡原告主張陳文德無權占有000地號土地、6號房屋、及000地號
    土地，陳文德雖不否認占有000地號土地及6號房屋，並僱工
    於118地號土地修剪枯枝乙情，惟辯稱其係基於使用借貸、
    默示分管契約，有權占有000地號土地、6號房屋及000地號
    土地，且就000地號土地並未有受利益等語。惟查：
　⒈按謂當事人一方以物交付他方，而約定他方於無償使用後返
    還其物之契約；又按借用人應於契約所定期限屆滿時，返還
    借用物；未定期限者，應於依借貸之目的使用完畢時返還之
    ，民法第464條、第470條第1項本文分別定有明文。另按共
    有人全體就共有物之全部劃定範圍，各自使用特定之共有物
    者，是為共有物之分管契約，共有人於分管範圍，對於共有
    物有使用收益之權，自非無權占有，即共有人將自己分管範
    圍，同意他人使用收益者，該他人亦非無權占有；又共有物
    分管之約定，不以訂立書面為要件，倘共有人間實際上劃定
    使用範圍，對各自占有管領之部分，互相容忍，對於他共有
    人使用、收益，各自占有之土地，未予干涉，已歷有年所，
    即非不得認有默示分管契約之存在。
　⒉查，117地號土地上有6號房屋，建物右側與車庫相連，外圍
    有磚造之圍牆，現由被告陳文德使用；而000地號土地上種
    植樹木、果樹、並由陳文德家人定時維護，6號及8號房屋後
    方有一共用走廊且有一出入口可供通行至雨農路000巷等情
    ，有本院勘驗筆錄可稽(見本院卷第455至456頁)。而陳文德
    於86年3月20日將其戶籍址遷至6號房屋，並成為該戶戶長，
    迄今均未變更其戶籍址，此有陳文德個人戶籍資料可佐(見
    本院卷一第36頁)。且陳文德將其戶籍遷至6號房屋時，系爭
    不動產原所有權人陳城尚生存，陳城於98年間死亡，並無證
    據足以證明陳城有為反對或曾請求陳文德遷出該址，足見陳
    文德抗辯被繼承人陳城有同意其占有使用等語，應為可採。
    又無證據足以證明該使用借貸定有期限，而該使用借貸之目
    的既為供陳文德居住並設籍，則使用目的尚未達到，縱陳城
    已死亡，該使用借貸契約關係亦應由其繼承人即兩造繼承，
    故於終止該使用借貸契約前，陳文德均為合法占有使用6號
    房屋及000地號土地。況且陳文德長期居住使用6號房屋暨坐
    落之000地號土地，且000地號於陳城死亡前即種有樹木、果
    樹，而陳文德於陳城死亡後僱工於000地號土地上修剪維護
    樹木、果樹，均為客觀且顯而易見之情形，縱原告自99年12
    月22日始因繼承而登記取得系爭不動產，惟迄原告於109年2
    月24日提起本件訴訟主張陳文德無權占有時(見士調卷第3頁
    )，陳文德已長達將近10年期間占有使用並僱工維護樹木，
    且自陳文德設籍在6號房屋時起至原告提起本件訴訟時止亦
    已長達將近23年期間，而系爭不動產之其餘共有人或其被繼
    承人(即陳文清、陳文壽)亦均未曾表示反對或曾請求陳文德
    搬遷清空，故縱未經全體共有人明示同意陳文德占有使用，
    惟依上開客觀情事，亦可認共有人間有已有默示分管協議同
    意由陳文德就上開土地及建物占有使用，則於分管契約終止
    或消滅前，陳文德亦有合法正當權源而占有。再者，系爭不
    動產之共有人，其中陳文龍等3人亦陳稱同意陳文德占用6號
    房屋暨坐落土地(見本院卷二第388至389頁)，且陳泰良、陳
    怡伶、陳俊宏、陳俊銘、陳玫君亦稱陳文德非無權占用等情
    。是難認陳文德無權占有6號房屋、000地號土地、000地號
    土地。
　㈢綜上，原告主張被告陳文德係無權占用系爭不動產云云，難
    認足採。則原告依民法第179條規定，請求陳文德給付相當
    於租金之不當得利，即屬無據。
六、從而，原告請求分割兩造共有之系爭不動產，為有理由，應
    予准許，而分割方法：㈠如附表一編號1、2所示土地(即000
    地號土地、000地號土地)，及附表二所示建物，分歸由陳文
    德等6人依附表四所示應有部分比例維持共有；並由陳文德
    等6人應分別給付原告及陳文龍等3人各如附表五所示之補償
    金額。㈡如附表一編號3所示土地(即000地號土地)應為變賣
    ，所得價金由兩造各依附表三所示應有部分之比例分配。至
    於原告依民法第179條規定，請求陳文德給付229萬8,511元
    ，及自起訴狀繕本送達翌日起至清償日止，按週年利率百分
    之5計算之利息；並自108年11月25日起至本件判決確定之日
    止，按月給付21萬3,868元，均為無理由，不應准許，應予
    駁回。又原告關於請求不當得利給付部分之訴訟，暨經駁回
    ，其假執行之聲請亦失所附麗，應併予駁回。
七、本件事證已臻明確，兩造其餘攻擊、防禦方法及所舉之證據
    ，經本院悉予審酌後，認均無礙於本件判斷之結果，爰不一
    一論列。
八、因共有物分割之事件涉訟，由敗訴當事人負擔訴訟費用顯失
    公平者，法院得酌量情形，命勝訴之當事人負擔其一部，民
    事訴訟法第80條之1定有明文。查系爭不動產雖因兩造無法
    達成分割協議，原告因而提起訴訟，兩造均因系爭不動產之
    分割而互蒙其利，故依上開規定，本院認本件訴訟費用應由
    兩造依附表三所示之比例負擔始為公平，附此敘明。
七、據上論結，原告之訴為一部有理由、一部無理由，依民事訴
    訟法第80條之1、第79條，判決如主文。　　
中　　華　　民　　國　　111 　年　　10　　月　　24　　日
                  民事第一庭法  官  陳月雯
以上正本係照原本作成。
如對本判決上訴，應於判決送達後20日內向本院提出上訴狀，若
委任律師提起上訴者，應一併繳納上訴審裁判費，否則本院得不
命補正逕行駁回上訴。
中　　華　　民　　國　　111 　年　　10　　月　　24　　日
                            書記官  李佩諭　　　 　　　

附表一
編號 土地地號 面積(平方公尺) 1 臺北市○○區○○段0○段000地號土地     272 2 臺北市○○區○○段0○段000地號土地     289 3 臺北市○○區○○段0○段000地號土地     426 
　　　　　
附表二
編號 建物建號(門牌號碼) 面積(平方公尺) 1 臺北市○○區○○段0○段00000○號建物(即臺北市○○區○○路000巷0弄0號)    140.89 2 臺北市○○區○○段0○段00000○號建物(即臺北市○○區○○路000巷0弄0號)    140.89 
　　　　　　　　　　　
附表三
兩造各就附表一所示土地、附表二所示建物之於分割前應有部分均如下：　　　　　　　　　　　　　　　　　　　
稱謂　 姓名 應有部分比例 原告 陳文福    1/7  被告 陳文德    4/21  被告 陳文龍    1/7  被告 陳美月    1/7  被告 陳美鳳    1/7  被告 陳泰良    1/21  被告 陳怡伶    1/21  被告 陳俊宏    1/21  被告 陳俊銘    1/21  被告 陳玫君    1/21  

附表四
稱謂　 姓名 應有部分 被告 陳文德    4/9  被告 陳泰良    1/9  被告 陳怡伶    1/9  被告 陳俊宏    1/9  被告 陳俊銘    1/9  被告 陳玫君    1/9  

附表五 
　 　 應受領補償之人     　 　 原告陳文福 被告陳文龍 被告陳美月 被告陳美鳳 總計 應給付補償之人 被告陳文德 12,468,383 12,468,383 12,468,383 12,468,383 49,873,532  被告陳泰良 3,116,855 3,116,855 3,116,855 3,116,855 12,467,420  被告陳怡伶 3,116,855 3,116,855 3,116,855 3,116,855 12,467,420  被告陳俊宏 3,116,855 3,116,855 3,116,855 3,116,855 12,467,420  被告陳俊銘 3,116,855 3,116,855 3,116,855 3,116,855 12,467,420  被告陳玫君 3,116,855 3,116,855 3,116,855 3,116,855 12,467,420 　 總計 28,052,658 28,052,658 28,052,658 28,052,658 112,210,632 

*附件：關於附表五找補金額計算方法
一、116地號、117地號土地分割前各共有人依應有部分本應分得
    面積之計算
　 　 　 116地號  117地號  118地號 二筆土地     可分得面積     (平方公尺) 計算式 　 面積 　 272 　 289 　 　 561 　 　 姓名 權利範圍     (三筆土地均相同) 面積 計算式 面積 計算式 變價分割 　 　 原告 陳文福    1/7  38.86 272×1/7 41.29 289×1/7 　 80.15  38.86+41.29 被告 陳文德    4/21  51.81 272×4/21 55.04 289×4/21(微調) 　 106.85  51.81+55.04 被告 陳文龍    1/7  38.86 272×1/7 41.29 289×1/7 　 80.15  38.86+41.29 被告 陳美月    1/7  38.86 272×1/7 41.29 289×1/7 　 80.15  38.86+41.29 被告 陳美鳳    1/7  38.86 272×1/7 41.29 289×1/7 　 80.15  38.86+41.29 被告 陳泰良    1/21  12.95 272×1/21 13.76 289×1/21 　 26.71  12.95+13.76 被告 陳怡伶    1/21  12.95 272×1/21 13.76 289×1/21 　 26.71  12.95+13.76 被告 陳俊宏    1/21  12.95 272×1/21 13.76 289×1/21 　 26.71  12.95+13.76 被告 陳俊銘    1/21  12.95 272×1/21 13.76 289×1/21 　 26.71  12.95+13.76 被告 陳玫君    1/21  12.95 272×1/21 13.76 289×1/21 　 26.71  12.95+13.76 　 　 1         272.00  　 289.00  　 　 561.00  272+289 

分割前-陳文德等6人各共有人之面積總和     　 分割前原116地號土地面積 計算式 分割前原117地號土地面積 計算式 陳文德、陳泰良、陳怡伶、陳俊宏、陳俊銘、陳玫君 116.56 51.81+12.95+12.95+12.95+12.95+12.95 123.84 55.04+13.76+13.76+13.76+13.76+13.76 
　　　　
二、分割後陳文德等6人按如附表四所示比例各取得面積　　　
    　　　　
　 　 116地號    117地號    118地號  二筆土地     新可分得面積     (平方公尺) 計算式  　 總面積 272 　 　 　 289 　 　 　 　 　 561.00  　  　 姓名 面積 計算式 權利範圍 計算式 面積 計算式 權利範圍 計算式 面積 權利範圍 　 　  原告 陳文福 0.000  　 　 　 0.00 　 　 　 　 　 0.000  　  被告 陳文德 120.900  51.81/116.56×272    4/9  120.9/272 128.445 55.04/123.84×289(微調)    4/9  128.445/289 　 　 249.345  120.9+128.445  被告 陳文龍 0.000  　 　 　 0.000 　 　 　 　 　 0.000  　  被告 陳美月 0.000  　 　 　 0.000 　 　 　 　 　 0.000  　  被告 陳美鳳 0.000  　 　 　 0.000 　 　 　 　 　 0.000  　  被告 陳泰良 30.220  12.95/116.56×272    1/9  30.22/272 32.111 13.76/123.84×289    1/9  32.111/289 　 　 62.331  30.22+32.111  被告 陳怡伶 30.220  12.95/116.56×272    1/9  30.22/272 32.111 13.76/123.84×289    1/9  32.111/289 　 　 62.331  30.22+32.111  被告 陳俊宏 30.220  12.95/116.56×272    1/9  30.22/272 32.111 13.76/123.84×289    1/9  32.111/289 　 　 62.331  30.22+32.111  被告 陳俊銘 30.220  12.95/116.56×272    1/9  30.22/272 32.111 13.76/123.84×289    1/9  32.111/289 　 　 62.331  30.22+32.111  被告 陳玫君 30.220  12.95/116.56×272    1/9  30.22/272 32.111 13.76/123.84×289    1/9  32.111/289 　 　 62.331  30.22+32.111  　 　 272.000  　 　 　 289.000 　 　 　 0.00 　 561.00  　  

三、各共有人於分割前得就附表二所示建物各依應有部分比例可得面積　　　　　　　　　　
　 　 　 10272建號  10273建號  兩筆建物     可分得面積     (平方公尺) 計算式 　 面積 　 140.89 　 140.89 　 281.78 　 　 姓名 權利範圍     (三筆建物均相同) 面積 計算式 面積 計算式 　 　 原告 陳文福    1/7  20.127  140.89×1/7 20.127 140.89×1/7 40.254  20.127+20.127 被告 陳文德    4/21  26.837  140.89×4/21(微調) 26.837 140.89×4/21(微調) 53.674  26.837+26.837 被告 陳文龍    1/7  20.127  140.89×1/7 20.127 140.89×1/7 40.254  20.127+20.127 被告 陳美月    1/7  20.127  140.89×1/7 20.127 140.89×1/7 40.254  20.127+20.127 被告 陳美鳳    1/7  20.127  140.89×1/7 20.127 140.89×1/7 40.254  20.127+20.127 被告 陳泰良    1/21  6.709  140.89×1/21 6.709 140.89×1/21 13.418  6.709+6.709 被告 陳怡伶    1/21  6.709  140.89×1/21 6.709 140.89×1/21 13.418  6.709+6.709 被告 陳俊宏    1/21  6.709  140.89×1/21 6.709 140.89×1/21 13.418  6.709+6.709 被告 陳俊銘    1/21  6.709  140.89×1/21 6.709 140.89×1/21 13.418  6.709+6.709 被告 陳玫君    1/21  6.709  140.89×1/21 6.709 140.89×1/21 13.418  6.709+6.709 　 　 1         140.890  　 140.890  　 281.780  　 
四、如附表二所示建物於分割後，由陳文德等6人取得，兩造因
    分割後就取得建物部分，與分割前原應取得應有部分之價差
    　　　　　
鑑價報告之鑑定價格  　 每平方公尺鑑定價格 00000、00000建號建物 4,235 
　　　　　　　　　　　　　　　
　 姓名 原權利範圍之建物價值(新臺幣) 計算式 分割後權利範圍之建物價值(新臺幣) 計算式 分割前後建物價值差額(新臺幣) 計算式 原告 陳文福 170,476  4235×(20.127+20.127) 0 4235×(0+0) (170,476) 0-000000 被告 陳文德 227,308  4235×(26.837+26.837)(微調) 530,392 4235×(62.62+62.62)(微調) 303,084 000000-000000 被告 陳文龍 170,476  4235×(20.127+20.127) 0 4235×(0+0) (170,476) 0-000000 被告 陳美月 170,476  4235×(20.127+20.127) 0 4235×(0+0) (170,476) 0-000000 被告 陳美鳳 170,476  4235×(20.127+20.127) 0 4235×(0+0) (170,476) 0-000000 被告 陳泰良 56,825  4235×(6.709+6.709) 132,589 4235×(15.654+15.654) 75,764 000000-00000 被告 陳怡伶 56,825  4235×(6.709+6.709) 132,589 4235×(15.654+15.654) 75,764 000000-00000 被告 陳俊宏 56,825  4235×(6.709+6.709) 132,589 4235×(15.654+15.654) 75,764 000000-00000 被告 陳俊銘 56,825  4235×(6.709+6.709) 132,589 4235×(15.654+15.654) 75,764 000000-00000 被告 陳玫君 56,825  4235×(6.709+6.709) 132,589 4235×(15.654+15.654) 75,764 000000-00000   1,193,337   1,193,337     

五、如附表二所示建物分割後各共有人間找補金額表
　 　 　 10272、10273建號建物應受領補償之人     　 　 　 原告陳文福 被告陳文龍 被告陳美月 被告陳美鳳 總計 　 　 差額 170,476  170,476  170,476  170,476  681,904  00000、00000建號建物應給付補償之人 被告陳文德 303,084  75,771  75,771  75,771  75,771  303,084   被告陳泰良 75,764  18,941  18,941  18,941  18,941  75,764   被告陳怡伶 75,764  18,941  18,941  18,941  18,941  75,764   被告陳俊宏 75,764  18,941  18,941  18,941  18,941  75,764   被告陳俊銘 75,764  18,941  18,941  18,941  18,941  75,764   被告陳玫君 75,764  18,941  18,941  18,941  18,941  75,764  　 總計 681,904  170,476  170,476  170,476  170,476  681,904  
計算式 　 　 10272、10273建號建物應受領補償之人     　 　 　 原告陳文福 被告陳文龍 被告陳美月 被告陳美鳳 總計 　 　 差額 170,476  170,476  170,476  170,476  681,904  00000、00000建號建物應給付補償之人 被告陳文德 303,084  170476×303084/681904 170476×303084/681904 170476×303084/681904 170476×303084/681904 　  被告陳泰良 75,764  170476×75764/681904 170476×75764/681904 170476×75764/681904 170476×75764/681904 　  被告陳怡伶 75,764  170476×75764/681904 170476×75764/681904 170476×75764/681904 170476×75764/681904 　  被告陳俊宏 75,764  170476×75764/681904 170476×75764/681904 170476×75764/681904 170476×75764/681904 　  被告陳俊銘 75,764  170476×75764/681904 170476×75764/681904 170476×75764/681904 170476×75764/681904 　  被告陳玫君 75,764  170476×75764/681904 170476×75764/681904 170476×75764/681904 170476×75764/681904 　 　 總計 681,904  　 　 　 　 　 

六、如附表編號1、2所示土地及附表二所示建物分歸由被告陳文
    德等6人共有後，各共有人之找補金額計算式
計算式 　 116、117、118地號土地及10272、10273建號建物應給付補償之人     　 　 原告陳文福 被告陳文龍 被告陳美月 被告陳美鳳 總計 000、000、000地號土地及00000、00000建號建物應受領補償之人 被告陳文德 00000000+75771 00000000+75771 00000000+75771 00000000+75771 　  被告陳泰良 0000000+18941 0000000+18941 0000000+18941 0000000+18941 　  被告陳怡伶 0000000+18941 0000000+18941 0000000+18941 0000000+18941 　  被告陳俊宏 0000000+18941 0000000+18941 0000000+18941 0000000+18941 　  被告陳俊銘 0000000+18941 0000000+18941 0000000+18941 0000000+18941 　  被告陳玫君 0000000+18941 0000000+18941 0000000+18941 0000000+18941